【裁判字號】    98,上訴,2043
【裁判日期】    981209
【裁判案由】    毒品危害防制條例
【裁判全文】
臺灣高等法院臺中分院刑事判決        98年度上訴字第2043號
上  訴  人
即  被  告  甲○○
                    號
選任辯護人  陳光龍律師
上列上訴人因違反毒品危害防制條例案件，不服臺灣臺中地方法
院98年度訴字第2039號中華民國98年8月3日第一審判決（起訴案
號：臺灣臺中地方法院檢察署98年度偵字第11483號），提起上
訴，本院判決如下：
    主    文
原判決撤銷。
甲○○販賣第一級毒品，處有期徒刑柒年陸月，扣案之門號：0
000000000號行動電話手機壹支（含ＳＩＭ卡壹枚），
沒收，未扣案之犯罪所得現金新臺幣壹仟元，沒收，如全部或一
部不能沒收時，以其財產抵償之；又販賣第一級毒品，處有期徒
刑柒年陸月，扣案之門號：0000000000號行動電話手
機壹支（含ＳＩＭ卡壹枚），沒收，未扣案之犯罪所得現金新臺
幣柒佰元，沒收，如全部或一部不能沒收時，以其財產抵償之；
又販賣第一級毒品，未遂，處有期徒刑參年玖月，扣案之第一級
毒品海洛因壹包含包裝袋壹只（毒品驗餘淨重零．零捌陸肆公克
），沒收銷燬之，扣案之門號：0000000000號行動電
話手機壹支（含ＳＩＭ卡壹枚）沒收。主刑部分應執行有期徒刑
捌年。
    犯罪事實
一、甲○○基於意圖營利而販賣第一級毒品海洛因之犯意，於下
    列時地，先後三次為下列販賣第一級毒品海洛因之犯行：(一)
    江品涵於九十八年四月三十日下午四時十五分許，以伊所使
    用之門號：0000000000號行動電話，撥打甲○○
    所有門號：0000000000號行動電話，向甲○○洽
    購價值新臺幣（下同）一千元之第一級毒品海洛因一包。二
    人相約在臺中市○區○○街與信義南街交岔路口之長春游泳
    池門口見面。於同日下午四時三十分許見面後，隨由江品涵
    將現金一千元交付予甲○○，再由甲○○將第一級毒品海洛
    因一包交付予江品涵，憑資牟利。甲○○販賣第一級毒品海
    洛因之犯罪所得為現金一千元。(二)江品涵於九十八年五月一
    日上午十時四十六分許、五十六分許，以伊所使用之上開行
    動電話，撥打甲○○所有上開行動電話，向甲○○洽購價值
    七百元之第一級毒品海洛因一包。二人相約在臺中市○區○
    ○街與信義南街交岔路口之長春游泳池門口見面。於同日上
    午十一時十分許見面後，隨由江品涵將現金七百元交付予甲
    ○○，再由甲○○將第一級毒品海洛因一包交付予江品涵，
    憑資牟利。甲○○販賣第一級毒品海洛因之犯罪所得為現金
    七百元。(三)江品涵於九十八年五月一日中午十二時五分許，
    為警持台灣台中地方法院核發之搜索票，在臺中市○區○○
    ○路六七巷三號住處，搜索查獲伊涉嫌施用第一級毒品海洛
    因與第二級毒品甲基安非他命。江品涵為配合員警供出伊施
    用毒品之上手，乃依員警之指示，於九十八年五月一日下午
    四時四十四分許，以伊所使用上開行動電話，撥打甲○○所
    有上開行動電話，佯稱欲再向甲○○洽購價值二千元之第一
    級毒品海洛因一包。二人相約在臺中市○區○○街與信義南
    街交岔路口之長春游泳池門口見面。於同日下午五時許，甲
    ○○依約攜帶第一級毒品海洛因一包欲前往與江品涵交易，
    憑資牟利。惟為在場埋伏之員警當場查獲，致其販賣第一級
    毒品海洛因之犯行未能得逞，並扣得甲○○所有供其犯販賣
    第一級毒品海洛因所用之門號：0000000000號行
    動電話一支（含ＳＩＭ卡壹枚一枚），及第一級毒品海洛因
    一包（驗餘淨重○．○八六四公克），嗣甲○○於本案偵查
    及審判中均有自白。
二、案經臺中市警察局移送暨海洋巡防署海岸巡防總局第三海巡
    隊報請臺灣臺中地方法院檢察署檢察官偵查起訴。
    理  由
甲、證據能力方面：
一、按被告以外之人於審判外之陳述，雖不符合前四條（即刑事
    訴訟法第一百五十九條之一至一百五十九條之四）之規定，
    而經當事人於審判程序同意作為證據，法院審酌該言詞陳述
    或書面陳述作成之情況，認為適當者，亦得為證據。當事人
    、代理人或辯護人於法院調查證據時，知有第一百五十九條
    第一項之情形，而未於言詞辯論終結前聲明異議者，視為有
    前項之同意，刑事訴訟法第一百五十九條之五定有明文。經
    查本件公訴人、被告、辯護人於本件言詞辯論終結前均未就
    被告以外之人於審判外之陳述聲明異議，本院審酌該言詞或
    書面之陳述作成之情況，認為適當得為證據，先此敘明。
二、刑事偵查技術上所謂之「釣魚」，係指對於原已犯罪或具有
    犯罪故意之人，以設計引誘之方式，迎合其要求，使其暴露
    犯罪事證，再加以逮捕或偵辦者而言。而所謂「陷害教唆」
    ，則係指行為人原不具犯罪之故意，純因司法警察之設計教
    唆，始萌生犯意，進而實行犯罪構成要件之行為者而言。前
    者純屬偵查犯罪技巧之範疇，並未違反憲法對於基本人權之
    保障，且於公共利益之維護有其必要性，故依「釣魚」方式
    所蒐集之證據資料，原則上非無證據能力。而後者因係以引
    誘或教唆犯罪之不正當手段，使原無犯罪故意之人，因而萌
    生犯意實行犯罪行為，再進而蒐集其犯罪之證據加以逮捕偵
    辦；其手段顯然違反憲法對於基本人權之保障，且已逾越偵
    查犯罪之必要程度，對於公共利益之維護並無意義，因此所
    取得之證據資料，應不具有證據能力（最高法院九十七年台
    上字第六三一一判決參照）。本件被告被查獲前，係江品涵
    向警方供出被告係其上手，並由江品涵打電話予被告，雖係
    出於誘捕之目的，惟被告於接聽電話時，既原有意販賣毒品
    予江品涵，自難謂有受陷害教唆之情形，仍應予以未遂犯論
    處。
乙、實體方面：
一、訊據上訴人即被告甲○○（以下均稱被告）坦承犯罪事實欄
    一、(一)、(二)、所示之二次販賣第一級毒品海洛因既遂與一次
    販賣第一級毒品海洛因未遂之犯行，核與江品涵於於原審結
    證情節相符（見原審卷第五八頁背面至第六四頁正面），並
    核與九十八年度偵字第一一四八三號偵查卷第二○頁所附證
    人江品涵所使用之門號：0000000000號行動電話
    與被告所有門號：0000000000號自九十八年四月
    三十日至同年五月一日止之通信監察譯文所示通話內容相符
    ，復有現場照片五張，搜索扣押筆錄一份，行政院衛生署草
    屯療養院鑑定書一紙分附於臺中市警察局刑案偵查卷宗第一
    九頁至第二三頁、第三○頁至第三五頁，原審卷第二三頁可
    參，另有門號：0000000000號行動電話一支（含
    ＳＩＭ卡壹枚一枚）及第一級毒品海洛因一包含包裝袋一只
    （驗餘淨重○．○八六四公克）扣案可資佐證，堪認被告自
    白與事實相符，本件事證明確，被告犯行已堪認定。
二、按關於法律變更之比較適用原則，於比較時應就罪刑有關之
    共犯、未遂犯、想像競合犯、牽連犯、連續犯、結合犯，以
    及累犯加重、自首減輕暨其他法定加減原因（如身分加減）
    與加減比例等一切情形，本於統一性及整體性原則，綜其全
    部罪刑之結果而為比較（最高法院九十五年五月二十三日刑
    事庭第八次會議決議參照）。本件被告行為後，毒品危害防
    制條例第四條、第十七條業已修正，經總統於九十八年五月
    二十日公布，自九十八年五月二十二日生效施行（司法院九
    十八年六月二十九日院臺廳刑一字第○九八○○一四六四三
    函參照）。是被告犯罪後之法律已有變更，其中第四條第一
    項就販賣毒品犯行修正刑度至死刑、無期徒刑，無期徒刑得
    併科新台幣二千萬元以下罰金，較修正前之「死刑、無期徒
    刑，無期徒刑得併科新台幣一千萬以下之罰金」刑度提高，
    另修正前毒品危害防制條例第十七條規定為：「犯第四條第
    一項至第四項、第五條第一項至第四項前段、第六條第一項
    至第四項、第七條第一項至第四項、第八條第一項至第四項
    、第十條或第十一條第一項、第二項之罪，供出毒品來源，
    因而破獲者，得減輕其刑。」；修正為「犯第四條至第八條
    、第十條或第十一條之罪，供出毒品來源，因而查獲其他正
    犯或共犯者，減輕或免除其刑。」並於同條第二項增列「犯
    第四條至第八條之罪，於偵查及審判中均自白者，減輕其刑
    」，本件販賣第一級毒品犯行三次，均於偵查及審判中均自
    白，依刑法第二條第一項之規定及前揭最高法院決議綜其全
    部罪刑新舊法比較之結果，修正後之法律規定顯較修正前有
    利於被告，依刑法第二條第一項但書之規定，自應適用修正
    後即被告裁判時之毒品危害防制條例論處。
三、核被告所為係犯毒品危害防制條例第四條第一項販賣第一級
    毒品既遂罪與同條第六項、第一項販賣第一級毒品未遂罪。
    被告所犯上開三次持有第一級毒品海洛因之低度行為，業分
    為其上開所犯二次販賣第一級毒品海洛因既遂與一次販賣第
    一級毒品海洛因未遂之高度行為所吸收，均不另論罪。又被
    告所犯上開二次販賣第一級毒品海洛因既遂與一次販賣第一
    級毒品海洛因未遂之犯行，犯意各別，行為互殊，應予分論
    併罰。次按毒品危害防制條例第十七條第二項規定：「犯第
    四條至第八條之罪，於偵查及審判中均自白者，減輕其刑」
    ，其立法目的係為使製造、販賣或運輸毒品案件之刑事訴訟
    程序儘早確定，並鼓勵被告自白認罪，以開啟其自新之路（
    見立法院公報第九十八卷第二十六期院會紀錄），經查本案
    被告於偵查終結前就上開犯行全部認罪（見偵查卷第三十六
    頁），於本院審理時就上開犯行亦全部認罪（見本院卷第二
    十九頁背面、第三十頁），雖被告於偵訊之初（見偵查卷第
    三十五頁，自白犯罪之同一次偵訊筆錄）及原審審理時（均
    辯稱係為江品涵調毒品）未自白犯罪，惟毒品危害防制條例
    第四條係本刑死刑、無期徒刑得併科罰金之重罪，被告既於
    偵查中最後已自白犯罪，並於實體審判之第二審為自白，已
    足使刑事訴訟程序儘早確定，為鼓勵涉犯上開本刑死刑、無
    期徒刑之重罪之人自白犯罪以使刑事訴訟程序早日確定，開
    啟其自新之路，自宜從寬解釋上開規定所謂「偵查及審判中
    均自白」之要件，包含曾經在偵查、審判中否認犯罪最終仍
    於偵查、審判中自白者，是以本案被告應符合上開毒品危害
    防制條例第十七條第二項之「於偵查及審判中均自白」要件
    ，而均得減輕其刑，又被告所犯如犯罪事實欄一、(三)所示之
    販賣第一級毒品海洛因之犯行部分，被告已著手於犯罪行為
    之實行而不遂，為未遂犯，應依刑法第二十五條第二項規定
    ，遞減輕其刑。次查被告係因一時貪念，而失慮致犯販賣第
    一級毒品海洛因之罪，其所販賣第一級毒品海洛因之數量僅
    各為一包，其販賣所得僅各為一千元、七百元，為警查扣之
    第一級毒品海洛因一包之數量為驗餘淨重○．○八六四公克
    ，數量不多，但其所犯之毒品危害防制條例第四條第一項販
    賣第一級毒品罪之法定刑，為死刑或無期徒刑，處無期徒刑
    者，得併科二千萬元以下罰金，本院認有情輕法重之刑法第
    五十九條所定之顯可憫恕，認科以最低度刑（依法減刑後）
    仍嫌過重之情形，爰依該條規定，各再遞減輕之。原審法院
    以被告之罪證明確，予以論罪科刑，固非無見，惟原判決未
    及審酌被告於偵查及審判中均已自白，而未就毒品危害防制
    條例第四條第一項、第十七條修正前後之規定為綜合比較，
    因而適用修正前毒品危害防制條例第四條之規定，尚有未洽
    ，被告上訴意旨認本案相關事證不足以證明被告有販賣毒品
    犯行云云雖無理由，惟原審判決既有上開可議之處，即屬無
    可維持，自應由本院予以撤銷改判。爰審酌被告素行尚稱良
    好（僅有一次賭博判罰金刑之前科，參卷附臺灣高等法院被
    告前案紀錄表）、因一時貪念而販賣第一級毒品予他人，販
    賣之對象僅一人，販賣所得分係一千元、七千元，所得不多
    ，犯後已坦承犯行，態度良好等一切情狀，認公訴人於原審
    求刑有期徒刑十五年、十五年、七年，應執行有期徒刑二十
    一年，應屬過重，爰各量處如主文所示之刑，並其定應執行
    之刑。次查本案被告除賭博犯行外，無任何前科紀錄，本案
    犯罪次數僅三次，時間約相隔一日，復查無其他積極事證足
    以證明被告符合刑法第九十條第一項所定之「有犯罪習慣」
    、「因遊蕩成習而犯罪」之要件，自不得率予宣告刑前強制
    工作，公訴人於原審論告時請求併予宣告刑前強制工作，要
    屬無據。扣案之第一級毒品海洛因一包（驗餘淨重○．○八
    六四公克），為被告第三次販賣毒品所持有之毒品，應連同
    與毒品已無法析離之包裝袋一只，均依毒品危害防制條例第
    十八條第一項前段規定，於本案第三次販毒犯行所科之主刑
    下併予宣告沒收銷燬之。被告販賣第一級毒品海洛因之犯罪
    所得共計現金一千七百元（一千元加上七百元），雖未據扣
    案，仍應依毒品危害防制條例第十九條第一項規定，分別於
    第一、二次犯行之主刑下分別予以宣告沒收，如全部或一部
    不能沒收時，以其財產抵償之。扣案之門號為000000
    0000號之行動電話手機一支（含ＳＩＭ卡一枚），係被
    告所有，業據被告供承在卷（見偵查卷第三十四頁、原審卷
    第六十五頁），且為供其犯販賣第一級毒品海洛因罪所用，
    均應依毒品危害防制條例第十九條第一項規定，予以宣告沒
    收。
三、據上論斷，應依刑事訴訟法第三百六十九條第一項前段、第
    三百六十四條、第二百九十九條第一項，毒品危害防制條例
    第四條第一項、第六項、第十七條第二項、第十九條第一項
    ，刑法第二條第一項但書、第十一條、第二十五條第二項、
    第五十九條、第五十一條第五款，判決如主文。
本案經檢察官乙○○到庭執行職務。
中    華    民    國    98    年    12   月    9      日
            刑事第六庭    審判長法  官  李  文  雄
                                法  官  林  靜  芬
                                法  官  陳  如  玲
上正本證明與原本無異。
如不服本判決應於收受本判決後10日內向本院提出上訴書狀，其
未敘述上訴理由者，並得於提起上訴後10日內向本院補提理由書
狀（均須按他造當事人之人數附繕本）「切勿逕送上級法院」。
                                書記官  林  育  萱
中    華    民    國    98    年    12    月    9     日
附錄犯罪科刑法條
毒品危害防制條例第四條第一項、第六項
製造、運輸、販賣第一級毒品者，處死刑或無期徒刑；處無期徒
刑者，得併科新臺幣二千萬元以下罰金。
前五項之未遂犯罰之。


司法院資訊處製作；財團法人民間司法改革基金會備份。
